【裁判字號】    97,訴,817
【裁判日期】    970731
【裁判案由】    搶奪等
【裁判全文】
臺灣屏東地方法院刑事判決               97年度訴字第817號
公  訴  人  臺灣屏東地方法院檢察署檢察官
被      告  甲○○
上列被告因搶奪等案件，經檢察官提起公訴（97年度偵緝字第20
9 號），本院判決如下：
    主  文
甲○○犯搶奪罪，處有期徒刑壹年肆月，減為有期徒刑捌月；又
犯竊盜罪，處有期徒刑伍月。應執行有期徒刑拾壹月。
    事  實
一、甲○○意圖為自己不法所有之犯意，於民國96年2 月5 日晚
    間10時30分許，騎乘機車尾隨丙○○之機車，到屏東縣長治
    鄉○○村○○路375 號前，見該處無人車之際，自後方搶奪
    丙○○所有放置在機車腳踏板上之GUCCI 牌手提包1 個，內
    有現金新臺幣（下同）1,000 元、化妝品及小錢包，得手後
    將小錢包及化妝品丟棄在長治鄉某處大水溝，而現金則供己
    花用殆盡。甲○○另意圖為自己不法所有之竊盜犯意，於96
    年6 月30日下午4 時許，以複製鑰匙進入其已分手之女友乙○○位於屏東縣屏東市○○路12號5 樓之租屋處，竊取乙○○所有之戒指2 枚、項鍊1 條、手鍊1 條及現金4 萬元，得
    手後將2 枚戒指典當給不知情之陳登國，變得贓款4,000 元
    （已花用完畢）。嗣經丙○○及乙○○報警處理，經警循線
    查獲上情。
二、案經屏東縣警察局屏東分局報請臺灣屏東地方法院檢察署檢
    察官偵查起訴。
    理  由
甲、改簡式程序審理判決部分：
一、本件被告甲○○犯刑法第325 條第1 項之搶奪罪，係死刑、
    無期徒刑、最輕本刑為3 年以上有期徒刑以外之罪，其於本
    院準備程序中就前揭被訴事實為有罪之陳述，經受命法官告
    知簡式審判程序之旨，並聽取其與公訴人之意見後，本院認
    無不得或不宜改依簡式審判程序進行之處，爰依刑事訴訟法
    第273 條之1 第1 項、第284 條之1 ，本院合議庭裁定由受
    命法官獨任依簡式審判程序審理；又簡式審判程序之證據調
    查，依刑事訴訟法第273 條之2 規定，不受同法第159 條第
    1 項審判外陳述排除之限制，再被告對於卷內之各項證據，
    亦不爭執證據能力，故卷內所列之各項證據，自得作為證據
    ，合先敘明。
二、上揭事實，業據被告於警訊、偵查及本院審理時坦承不諱，
    且與證人即被害人丙○○於警詢、偵查證述之情節相符，並
    有屏東縣警察局屏東分局之扣押筆錄、扣押物品目錄表、贓
    物認定保管單各1 紙在卷可稽。足見被告之自白確與事實相
    符，應可採信。是本件事證明確，被告上開搶奪犯行，洵堪
    認定。
三、核被告所為係犯刑法第325 條第1 項之搶奪罪。爰審酌被告
    為73年10月5 日出生，受有國中二年級之教育程度，此有警
    詢資料在卷可稽；其正值青壯年，不思以正當勞力獲取財物
    ，竟貪圖私利而徒手搶奪被害人財物，造成被害人受有財產
    及精神上之損害，其犯罪之動機、目的、手段，惟兼念及其
    犯後始終坦承犯行，態度良好等一切情狀，量處如主文所示
    之刑。至被告辯稱其於96年6 月初有告訴另竊盜案件之被害
    人乙○○，其上開搶奪犯行，要被害人乙○○去報警云云，
    查被害人乙○○於96年7 月2 日向警方報案時，僅有陳述其
    住處物品失竊一案，並未提到被告有何搶奪犯行（見警卷第
    9至10頁）；況被告在有偵查犯罪權限之機關或人員尚未發
    覺其上揭犯行前，始終未親自到案接受裁判，自不符合刑法
    第62條之自首規定，附此敘明。
四、按中華民國96年罪犯減刑條例業經總統於96年7 月4 日公布
    ，自同年7 月16日施行，本件被告所犯之罪，犯罪時間在96
    年4 月24日以前，經核尚無該條例第3 條所列不予減刑之情
    形（所犯雖屬該條例第3 條第1 項第15款之罪，然該罪之本
    院宣告刑並未逾有期徒刑1 年6 月），應依中華民國96年罪
    犯減刑條例第2 條第1 項第3 款規定，減其宣告刑之刑期2
    分之1 ，並合併定其應執行之刑（詳如後述）。至被告雖係
    於97年1 月7 日經臺灣屏東地方法院檢察署發佈通緝，嗣於
    97 年6月9 日經屏東縣警察局潮州分局警員緝獲到案，惟其
    並非係於96年7 月16日前經通緝而未於96年12月31日前自動
    歸案接受裁判，故不符合同條例第6 所之不得減刑規定，是
    仍應依法予以減刑，附此敘明。
乙、通常程序審理判決部分：
一、按傳聞法則之重要理論依據，在於傳聞證據未經當事人之反
    對詰問予以核實，乃予排斥，惟若當事人已放棄對原供述人
    之反對詰問權，於法院審判時表明同意該等傳聞證據可作為
    證據，基於證據資料愈豐富，愈有助於真實發現之理念，並
    貫徹刑事訴訟法修法加重當事人進行主義之精神，確認當事
    人對於證據能力有處分權之制度，傳聞證據經當事人同意作
    為證據，法院認為適當者，亦得為證據。另當事人於調查證
    據時，對於傳聞證據表示「沒有意見」、「對於證據調查無
    意見」，而未於言詞辯論終結前聲明異議，應視為已有將該
    等傳聞證據採為證據之同意，此刑事訴訟法第159 條之5 定
    有明文。檢察官、被告於本院準備程序時已表示對於全案卷
    證證據之證據能力均無意見，且同意作為本案之證據（本院
    卷第11至12頁），依刑事訴訟法第159 條之5 之規定，檢察
    官、被告已同意本案所有證據均有證據能力，本院斟酌該等
    證據並非非法取得，亦無證明力明顯過低之情形，是該等證
    據，均得採為證據。
貳：實體部分：
一、訊據被告固不否認有於上揭時地至被害人乙○○位於屏東縣
    屏東市○○路12號5 樓之租屋處，拿取被害人乙○○所有之
    戒指2 個、項鍊1 條、手鍊1 條及現金4 萬元，得手後將2
    枚戒指典當給不知情之陳登國，變得贓款4,000 元之事實，
    惟矢口否認有何竊盜犯行，辯稱：被害人乙○○有同意其拿
    取東西，只是沒有事先告訴被害人乙○○而已云云。
二、經查：
  (一)上揭犯罪事實，業據證人即被害人乙○○於警詢、偵查中均
    證述綦詳（見警卷第9 至10頁、偵查卷宗第12至13頁）；另
    證人乙○○於本院審理時亦到庭具結證稱：「（於何時知道
    物品是讓被告偷走的？）是於我知道物品不見的半個月後，
    被告自己告訴我說東西是他拿走的」、「（你與被告是否於
    97年6 月初分手的？）是的，吵架之後我們就分手了，被告
    就搬離我的住處，但是被告的日常用品都放在我那邊」、「
    我有跟他說我的東西他都可以用，我報案的時候真的不知道
    是被告拿走的，如果我知道的話我就不會去報案」、「（是
    否6 月30日你發現東西不見，妳與被告6 月初就分手，分手
    後被告就搬出去，你於6 月30日發現東西不見就報警，被告
    從你報案之後隔了半個月才告訴你，為何被告會告訴你？）
    因為我一直問被告，我一直拜託被告告訴我，後來他才告訴
    我是他拿走的」、「（是否妳馬上問被告，被告馬上回答東
    西是他拿走的？）7 月15日當天我問他東西是否他拿的，他
    叫我冷靜下來，經過我不斷的追問，他承認東西是他拿走的
    」、「（有無同意被告拿你的金飾及手機等物品去賣？）
    我一開始不知道被告拿去賣。我有同意被告可以把我的手機
    、金飾及現金拿去用，但沒有同意被告可以拿去轉賣」、「
    （被告把妳的金飾拿去賣有無告訴你？）沒有」等語（見本
    院卷第25至30頁）。證人乙○○與被告為男女朋友，亦無故
    意設詞誣陷之理，是其證詞自堪採信。是被害人乙○○並未
    事先同意被告可以拿取上開失竊物品乙節，應堪信實。
  (二)復觀之被害人乙○○於案發後隨即於96年7 月2 日向警方報
    警並製作筆錄（見警卷第9 頁）；另於96年10月17日臺灣屏
    東地方法院檢察署檢察官製作筆錄時亦證述被告係竊取其所
    有之物品及現金4 萬元無誤（見偵查卷宗第12頁）。故倘如
    被告所稱係被害人乙○○同意而拿取並非竊盜云云，則被害
    人乙○○豈有於發現物品不見後，隨即向警方報案，並製作
    筆錄，又先後於警詢、偵查中均證稱被告係竊取其所有之物
    品之可能。被告又為何不於事後馬上向被害人乙○○坦承拿
    取上開物品一事？綜上所述，被告辯稱其有得到被害人乙○○之同意才拿取上開物品云云，顯係事後卸責之詞，並無可
    採。
  (三)被告於竊盜上開物品後，又隨即將戒指2 枚典當給當鋪業者
    ，將贓款花用殆盡，此部分更可證明被告顯有為自己不法所
    有之竊盜犯意，復有證人即當鋪業者陳登國於警詢時之證述
    。是本件事證明確，被告上開竊盜犯行，洵堪認定，應依法
    論科。
三、核被告所為，係犯刑法320 條第1 項之竊盜罪。公訴意旨雖
    以被告涉犯刑法第321 條第1 項第1 款之加重竊盜罪，惟公
    訴人於本院審理時，業已陳述、論告本件起訴之事實該當於
    刑法第320 條第1 項之竊盜罪，自行更正原起訴法條，本院
    自無庸再變更公訴人起訴之法條，附此敘明。爰審酌被告犯
    罪時為智識成熟之成年人，如日方升，竟不知進取，為貪圖
    小利竟任意竊取他人之財物，造成被害人受有財物損失，其
    犯罪之動機、手段、目的及被告迄今仍飾詞否認上開犯行，
    未見悔意等一切情狀，量處如主文所示之刑，並與前開搶奪
    犯行合併定其應執行之刑，以資儆懲。
丙、據上論斷，應依刑事訴訟法第273 條之1 第1 項、第299 條
    第1 項前段，刑法第325 條第1 項、第320 條第1 項、第51
    條第5 款，中華民國96年罪犯減刑條例第2 條第1 項第3款
    、第7 條、第9 條，判決如主文。
本案經檢察官劉昀到庭執行職務。
中    華    民    國    97    年    7     月    31    日
                  刑事第一庭  法  官  許蓓雯
以上正本證明與原本無異。
如不服本判決應於收受本判決送達後十日內向本院提出上訴書狀
，其未敘述上訴理由者，並得於提起上訴後十日內向本院補提理
由書狀（均須按他造當事人之人數附繕本）「切勿逕送上級法院
」
中    華    民    國    97    年    7     月    31    日
                              書記官  蘇雅慧
本案論罪科刑法條：
中華民國刑法第325條第1項
意圖為自己或第三人不法之所有，而搶奪他人之動產者，處 6 月
以上 5 年以下有期徒刑。
中華民國刑法第320條第1項
意圖為自己或第三人不法之所有，而竊取他人之動產者，為竊盜
罪，處 5 年以下有期徒刑、拘役或 5 百元以下罰金。


司法院資訊處製作；財團法人民間司法改革基金會備份。
